【裁判字號】    88,訴,1444
【裁判日期】    890126
【裁判案由】    公共危險
【裁判全文】
台灣台北地方法院刑事判決                        八十八年度訴字第一四四四號
    公  訴  人  台灣台北地方法院檢察署檢察官
    被      告  甲○○
    選任辯護人  洪健樺
右被告因公共危險案件，經檢察官提起公訴（八十八年度偵字第一七五七四號），本
院判決如左：
    主      文
甲○○駕車於高速公路上遽然停車，致生往來之危險，處有期徒刑貳年，緩刑年。
    事      實
一、甲○○於民八十八年七月十三日十二時三十分許，駕駛車牌ＣＺ－九九七五號自
    用小客貨車，沿國道三號公路即北二高北向行駛，行經該公路二十八公里八百十
    四公尺內側車道時，由外側車道超越在前由乙○○所駕駛之ＤＭ－０三七九號自
    用小客車時，因不知業已擦撞ＤＭ－０三七九號小客車右側，旋乙○○加速駛往
    中間車道攔截，並示意甲○○停車，使甲○○心有不滿，復駕駛ＣＺ－九九七五
    號小客貨車至外側車道，適逢於隧道內，甲○○知悉在高速公路上行駛，應嚴守
    相關規定，以維行車安全，且隧道內不得變換道突然停車，否則將產生公眾往來
    之危險，詎其竟駕車至中間車道於乙○○前，並將車速驟降剎停，其後方依序為
    乙○○之ＤＭ－０三七九號小客車、不詳車號車輛、陳少萍所駕駛之ＧＫ－五七
    七五號小客車雖均能緊急剎停，然最後由陳志瑋駕駛之ＢＯ－九一八號自用大貨
    車於緊急剎車後，仍依序追撞在前之ＧＫ－五七七五號小客車及前開不詳車號之
    車輛，致生陸路之往來之危險，甲○○見肇禍後，恐遭追訴竟駕車駛離，嗣經警
    循線查獲。
二、案經內政部警政署國道公路警察局第六警察隊報請台灣台北地方法院檢察署檢察
    官偵查起訴。
    理      由
一、訊據被告甲○○固坦承於右揭時地，駕ＣＺ－九九七五號小客貨車在被害人乙○
    ○所駕駛之ＤＭ－０三七九號自小客車前突然停車，俟他車追撞後，其再駕ＣＺ
    －九九七五號車子離開現場，然矢口否認有何公共危險犯行，辯稱伊無犯意故意
    云云，而辯護人另以被告之行為，並未致生往來之重大危險，亦未釀成實害。又
    事後之追撞，乃ＢＯ－九一八號大貨車駕駛未保持安全行車距離所致，乃一「超
    越性之因果關係」，被告應不具客觀可歸責性。且縱然被告有罪，被告亦屬中止
    犯等語辯護。惟查被告於右揭時地如何遽然停車，致他車追撞之事實，除被告自
    承外，亦據被害人乙○○、陳志瑋、陳少萍等人供述在卷，且有警方至現場處理
    所繪之國道公路警察局第六警察隊交通事故現場草圖影本附卷可佐。次查「汽車
    在行駛途中，除遇特殊狀況必須減速外，不得驟然減速或在車道中臨時停車或停
    車。」業經高速公路交通管理規則第十條定有明文，而被告自八十二年八月即考
    領得普通小型車駕照（此據被告於警訊時供承在卷），其當知上開規定，而被害
    人乙○○固然先駕車擦撞被告所駕之車子，然此情況尚無使被告於高速公路車道
    中突然停車與乙○○理論之必要。又高速公路上車輛多且速度快，若於高速公路
    車道中遽然停車，將致使他車煞車不及自後追撞產生危險之情況，亦屬可預見之
    事實。而被告既然可預見於被害人乙○○之車前，遽然停車，將致使公眾往來之
    危險產生，而其仍然為之，足見公共危險之發生並不違背其本意，故其辯稱無犯
    罪之故意，殊難採信。再查刑法第一百八十五條第一項之致生往來之危險罪，係
    採具體危險制，祇須有損壞、壅塞及其他足致生往來危險之行為，致造公眾往來
    之危險之狀態為已足，不以全部損壞、壅塞或發生實害為必要（參照最高法院七
    十九年台上字第二二五０號判例要旨），因此祇要行為人之行為，足致公眾往來
    之道路發生危險狀態，即屬該罪之既遂犯，並非須待實害發生，始係既遂犯。而
    本件被告在高速公路上遽然停車，致其車後之他車均須緊急煞車，並且實際上又
    已造成多部車輛追撞，豈能謂被告之行為，不生往來之重大危險，或僅屬中止犯
    。末查所謂「超越性之因果關係」係指「行為因其他原因之介入，使結果邊速發
    生，其他條件先於前行為而獨立地造成結果之發生，後行為超越先前條件而造成
    結果。先前的條件因後來條件之介入而中斷了持續其作用。」而言（見張麗卿著
    刑法總則理論與運用，一九九九年六月版第一二二頁），而固然係因陳志瑋所駕
    駛之ＢＯ－九一八號自用大貨車未保持安全距離，於見前車停車後，未能及時煞
    車，致追撞ＣＫ－五七七五號等車子，此據陳志瑋供述在卷，然如前述刑法第一
    百八十五條第一項之罪，祇須行為人之行為致生公眾往來之危險即足成罪，是可
    見有無陳志瑋之追撞行為，與被告造成公眾往來危險行為之完成無涉，亦即被告
    之突然停車行為與公眾往來危險之發生有其相當因果關係存在，不因陳志瑋之追
    撞行為存在，而中斷其因果關係。是本件並無「超越性之因果關係」理論之適用
    。綜上足見，本件事證明確，被告及辯辯人所辯各節均不足採，被告右揭犯行，
    足堪認定。
二、核被告所為，係犯刑法第一百八十五條第一項之致往來之危險罪。爰審酌被告不
    顧交通安全，竟為細故於高速公路遽然停車之犯罪情節，及犯後態度等一切情狀
    ，量處如主文所示之刑，以資懲儆。至於公訴人請求量處有期徒刑三年一節，因
    本件被告犯罪所生之實害，尚非甚嚴重，是本院認處以有期徒刑二年，以足教化
    ，特此明。惟念被告未曾受有期徒刑以上刑之宣告，此有台灣高等法院檢察署
    刑案紀錄簡覆表附卷可參，其一時失慮罹犯刑章，經此偵審程序教訓，當知悔改
    ，應無再犯之虞，本院認其所受刑之宣告，以暫不執行為適用，爰諭知緩刑三年
    ，以啟自新。
三、據上論斷，應依刑事訴訟法第二百九十九條第一項前段，刑法第一百八十五條第
    一項、第七十四條第一款，罰金罰鍰提高標準條例第一條前段，判決如主文。
本案經檢察官陳佳秀到庭執行職務
中      華      民      國      八十九      年    一      月    二十六  日
                                      台灣台北地方法院刑事第七庭
                                          法  官  黃俊明
右正本證明與原本無異。
如不服本判決，應於判決送達後十日內，向本院提出上訴狀。
                                          書記官  王黎輝
中      華      民      國      八十九      年    一      月二十九  日
附錄本案論罪科刑法條全文：
刑法第一百八十五條第一項
損壞或壅塞陸路、水路、橋樑或其他公眾往來之設備或以他法致生往來危險者，處五
年以下有期徒刑，拘役或五百元以下罰金。


司法院資訊處製作；財團法人民間司法改革基金會備份。
